臺灣臺北地方法院刑事判決　　　　　　　100年度審易字第3號
公　訴　人　臺灣臺北地方法院檢察署檢察官
被　　　告　謝鎮篷
上列被告因詐欺案件，經檢察官提起公訴（100年度偵字第11980
號），因被告於本院準備程序中就被訴事實為有罪之陳述，經本
院合議庭裁定進行簡式審判程序，判決如下：
    主  文
謝鎮篷共同意圖為自己不法之所有，以詐術使人將本人之物交付
，處有期徒刑肆月，如易科罰金，以新臺幣壹仟元折算壹日；緩
刑貳年，並應於民國一○一年四月一日，向被害人朱乙峰支付新
臺幣伍拾萬元。
    事  實
一、謝鎮蓬因積欠債務，竟與賴泓憬（原名賴隆盛，另由檢察官
    為緩起訴處分）共同基於意圖為自己不法所有之單一犯意聯
    絡，接續而為下列犯行：
  (一)於民國99年7、8月間，謝鎮篷與賴泓憬向朱乙峰（原名朱世
    竹）佯稱經營賭場獲利甚豐，預計籌措新臺幣（下同）5000
    多萬元資金作為開設賭場之用，遊說朱乙峰參與投資，並向
    朱乙峰謊稱：彼等有認識之地下錢莊，可介紹朱乙峰至該地
    下錢莊借貸云云，使朱乙峰陷於錯誤，誤信合資開設賭場之
    事為真，於99年8月11日晚間某時，在謝鎮篷位於臺北縣新
    店市（現改制為新北市新店區○○○路61號住處，經謝鎮篷
    、賴泓憬之介紹，向不知情之吳易霖（綽號孫總）借貸200
    萬元，約定月息為30分，每15日支付1次，預扣利息30萬元
    ，實拿之170萬元則由吳易霖轉交予謝鎮篷、賴泓憬。朱乙
    峰除簽立借款契約外，並簽發面額各為50萬元之本票4紙，
    及以吳允仁為付款人、面額200萬元、發票日為99年12月15
    日、票號EB0000000號之支票1紙供作擔保。另朱乙峰向吳易
    霖借款後，復於同年月13日補足利息30萬元交付予謝鎮篷、
    賴泓憬。
  (二)嗣謝鎮篷、賴泓憬復承前犯意，向朱乙峰佯稱賭場要辦理增
    資，並出示吳易霖簽發、面額850萬元之支票取信朱乙峰，
    致朱乙峰陷於錯誤，誤信增資之事為真，於同年8月17日，
    在前開謝鎮篷住處向吳易霖借貸200萬元，約定月息為30分
    ，每15日支付1次，借款當時預扣利息30萬元，實拿之170萬
    元則由吳易霖轉交予謝鎮篷、賴泓憬，朱乙峰並簽發金額各
    為50萬元之本票4紙，及以吳允仁為付款人、面額200萬元、
    發票日為99年12月15日、票號EB0000000號之支票1紙供作擔
    保，並當場補足利息30萬元，其中15萬元交付謝鎮篷，另15
    萬元交付賴泓憬。
    嗣朱乙峰因無法承受地下錢莊追討壓力，復於同年10月5日
    支付利息12萬元、同年10月14日支付利息27萬元，均交由謝
    鎮篷轉交地下錢莊。朱乙峰於同年10月26日致電賴泓憬，賴
    泓憬於電話中坦言上情，朱乙峰始知受騙。謝鎮篷、賴泓憬
    取得之前揭400萬元，則由謝鎮篷花用殆盡。
二、案經朱乙峰訴由新北市政府警察局新店分局報告臺灣臺北地
    方法院檢察署檢察官偵查起訴。
    理  由
一、訊據被告謝鎮篷對於前揭犯罪事實迭於本院行準備程序、審
    理時均坦承不諱，核與告訴人朱乙峰指訴情節相符，並據共
    犯賴泓憬分別於警詢、檢察官訊問時證述明確，且有如附表
    所示之支票影本2紙、本票影本8紙在卷可證（見100年度他
    字第1629號卷《下稱他1629號卷》第133頁至第134頁、100
    年度偵字第11980號卷《下稱偵11980號卷》第31頁至第33頁
    ），足徵被告之任意性自白核與事實相符，堪予採信。綜上
    ，本件事證明確，被告犯行堪以認定，應依法論科。
二、核被告謝鎮篷所為，係犯刑法第339條第1項之詐欺取財罪。
    被告接續數次詐騙告訴人之行為，係基於單一犯罪決意，在
    密接時空實施，持續侵害相同法益，各次行為之獨立性極為
    薄弱，依一般社會健全觀念，難以強行分開，在刑法評價上
    ，以視為數個舉動之接續施行，合為包括之一行為予以評價
    ，較為合理，應屬接續犯，只論以一個詐欺取財罪。其與賴
    泓憬就上開犯行，有犯意聯絡及行為分擔，應論以共同正犯
    。起訴書上雖記載吳易霖就本案犯行與被告、賴泓憬有犯意
    聯絡，惟被告於本院行準備程序時供稱：吳易霖對彼等之犯
    行並不知情，吳易霖僅係伊找來的金主，伊只有單純跟吳易
    霖說告訴人要去大陸投資等語（見本院卷第15頁反面），卷
    內亦無積極證據證明吳易霖就本案犯行與被告、賴泓憬有何
    犯意聯絡，是尚難認吳易霖亦為本案之共犯，併此敘明。爰
    審酌被告因積欠債務，竟利用告訴人之信任遂行詐欺犯行，
    應予非難，惟被告犯後雖先否認，但於本院行準備程序時即
    坦承犯行，非無悔意，犯後態度良好，且已與告訴人達成和
    解，除已賠償告訴人50萬元外，並約定將於101年4月1日再
    給付告訴人50萬元，此業據告訴人供陳明確（見本院卷第15
    頁反面），並有和解書1紙在卷可證（見本院卷第21頁），
    兼衡被告之品行、智識程度、犯罪手段、目的、所得利益、
    所生損害等一切情狀，量處如主文所示之刑，並諭知易科罰
    金之折算標準。另被告雖有偽造文書之犯罪紀錄，惟該案之
    罪刑宣告已因緩刑期滿未經撤銷緩刑而失其效力，與未曾受
    有期徒刑之宣告同，有臺灣高等法院被告前案紀錄表1份在
    卷可稽，其因一時失慮，致罹刑章，嗣於本院行準備程序、
    審理時坦承犯行，並與告訴人達成和解，業如前述，且告訴
    人亦當庭同意給予被告緩刑之機會（見本院卷第20頁），是
    本院認被告經此偵審程序，當知所警惕，信無再犯之虞，因
    認對其所宣告之刑，以暫不執行為適當，爰併予宣告緩刑2
    年，以啟自新。又緩刑宣告，得斟酌情形，命犯罪行為人向
    被害人支付相當數額之財產或非財產上之損害賠償，刑法第
    74條第2項第3款定有明文。查被告與告訴人已約定被告應於
    101年4月1日再給付告訴人50萬元，業如前述，本院考量告
    訴人權益之保障，認於被告緩刑期間課予上開負擔，應屬適
    當，爰依據雙方和解條件（參和解書第二項），併予宣告被
    告應於101年4月1日向告訴人支付50萬元；又倘被告不履行
    ，且情節重大，足認原宣告之緩刑難收其預期效果，而有執
    行刑罰之必要者，依刑法第75條之1第1項第4款規定，得撤
    銷其緩刑宣告，附此敘明。
據上論斷，應依刑事訴訟法第273條之1第1項、第299條第1項前
段、刑法第28條、第339條第1項、第41條第1項前段、第74條第1
項第1款、第2項第3款，刑法施行法第1條之1第1項、第2項前段
，判決如主文。
本案經檢察官鄭堤升到庭執行職務。
中    華    民    國   100    年    10    月    13    日
                刑事第二十一庭  法  官  劉素如
本件正本證明與原本無異。
如不服本判決，應於判決送達後10日內，向本院提出上訴狀（應
抄附繕本）。告訴人朱乙峰如對於本判決不服者，應具備理由請
求檢察官上訴，其上訴期間之計算係以檢察官收受判決正本之日
期為準。
                                書記官  陳育君
中    華    民    國   100    年    10    月    13    日
附錄本案論罪法條：
中華民國刑法第339 條
意圖為自己或第三人不法之所有，以詐術使人將本人或第三人之
物交付者，處5 年以下有期徒刑、拘役或科或併科1 千元以下罰
金。
以前項方法得財產上不法之利益或使第三人得之者，亦同。
前二項之未遂犯罰之。
附表
┌──┬───┬─────┬───┬─────┬──────┬─────┐
│編號│票據別│  付款行  │發票人│  票號    │  發票日期  │票面金額  │
│    │      │          │      │          │            │（新臺幣）│
├──┼───┼─────┼───┼─────┼──────┼─────┤
│一  │本票  │          │朱乙峰│CH761229  │            │50萬      │
├──┼───┼─────┼───┼─────┼──────┼─────┤
│二  │本票  │          │朱乙峰│CH761226  │            │50萬      │
├──┼───┼─────┼───┼─────┼──────┼─────┤
│三  │本票  │          │朱乙峰│CH761231  │            │50萬      │
├──┼───┼─────┼───┼─────┼──────┼─────┤
│四  │本票  │          │朱乙峰│CH761234  │            │50萬      │
├──┼───┼─────┼───┼─────┼──────┼─────┤
│五  │本票  │          │朱乙峰│CH761235  │            │50萬      │
├──┼───┼─────┼───┼─────┼──────┼─────┤
│六  │本票  │          │朱乙峰│CH761236  │            │50萬      │
├──┼───┼─────┼───┼─────┼──────┼─────┤
│七  │本票  │          │朱乙峰│CH761228  │            │50萬      │
├──┼───┼─────┼───┼─────┼──────┼─────┤
│八  │本票  │          │朱乙峰│CH761233  │            │50萬      │
├──┼───┼─────┼───┼─────┼──────┼─────┤
│九  │支票  │土地銀行南│吳允仁│EB0000000 │99年12月15日│200萬     │
│    │      │新莊分行  │      │          │            │          │
├──┼───┼─────┼───┼─────┼──────┼─────┤
│十  │支票  │土地銀行南│吳允仁│EB0000000 │99年12月15日│200萬     │
│    │      │新莊分行  │      │          │            │          │
└──┴───┴─────┴───┴─────┴──────┴─────┘